臺灣臺中地方法院行政訴訟判決
111年度交字第195號
原      告  謝雨紘  

被      告  臺中市交通事件裁決處
                      設臺中市○○區○○○路00號
代  表  人  黃士哲    住同上
訴訟代理人  黃曉妍律師
上列當事人間交通裁決事件，原告不服被告民國111年4月26日中市
裁字第68-GFMA80002號裁決書，提起行政訴訟，本院判決如下：
    主  文
原告之訴駁回。
訴訟費用新臺幣參佰元由原告負擔。
    事實及理由
一、程序事項：按行政訴訟法第237 條之7 規定，交通裁決事件
    之裁判，得不經言詞辯論為之。本件屬交通裁決事件，依兩
    造所述各節及卷內資料其事證已臻明確，本院認無經言詞辯
    論之必要，爰不經言詞辯論而為判決。
二、事實概要：原告於民國111年4月12日22時33分，駕駛號牌AX-
    011號大型重型機車（下稱系爭機車），行經臺中市潭子區環中
    東路1段與潭子區潭興路331巷口，因「領有號牌而不依指定位置
    懸掛」之違規行為，經臺中市政府警察局大雅分局（下稱舉
    發機關）員警認定系爭機車違反道路交通管理處罰條例第12條第
    1項第7款之規定，當場對車主即原告掣開第GFMA80002號舉發
    違反道路交通管理事件通知單。被告續於111年4月26日以中市
    裁字第68-GFMA80002號裁決書，依道路交通管理處罰條例第12
    條第1項第7款、同條第2項及違反道路交通管理事件統一裁罰
    基準表之規定，按期限內到案之基準，裁處原告第1階段罰
    鍰新臺幣（下同）5,400元與吊銷汽車牌照。
三、原告主張略以：員警於採證時，刻意蹲下，其角度明顯異於一
    般用路人、交通稽查人員或機器之目視或拍攝高度，引導被告
    做出錯誤裁決，且依舉發員警提出之採證照片影本，及原告
    提出之車輛正後方之照片可知，原告機車之號牌依規定懸掛於
    車輛後端之位置，外觀並無鬆脫、角度異常，或其他不能清楚辨
    別車號之情形，且系爭機車啟動時，牌照燈即會開啟，即可清
    楚看見號牌內容；原告前於111年2月18日被拍了一張超速罰單
    ，由攝得的照片可清楚辨識系爭機車之車牌號碼；原告於111年2
    月8日方於豐原監理站驗車合格，而於騎車系爭機車期間遭遇數次
    臨檢，員警皆未曾因違規而舉發等語，並聲明：原處分撤銷
    ，訴訟費用由被告負擔。
四、被告答辯則以：系爭機車更動原廠設備，逕自拆除原初設計供
    懸掛車牌之後牌架，並以與垂直面夾角53度上翹懸掛車牌，而
    未按道路交通安全規則第11條規定懸掛於「原設有固定位置
    」，亦未正面朝後方式懸掛以保持「清晰明確無任何不能辨識
    牌號之情形」，與原廠之「原設有固定位置」顯有差異。其車
    牌以向上揚起之方式無端增加交通執勤員警及一般用路人「
    目視」辨識之難度。是以，難認系爭機車號牌之懸掛方式符合
    道路交通安全規則所定之標準。原告陳稱「它案超速取締相
    片清晰」云云，惟系爭機車以上翹方式裝設號牌，可能因天
    候狀況及光源照射時發生折射、反光及散射之情形，增加辨識
    確認之難度，縱使個案科學儀器所攝影像足以辨識，難謂其他
    科學儀器會有相同結果。況且交通違規案件常為瞬間發生，
    交通執勤員警僅有短短數秒時間辨識違規車輛號牌，是以號牌
    是否清晰明確，尤因考量交通執勤員警辨識號牌之難度，非謂
    科學儀器足茲辨識系爭機車號牌即可等語，並聲明：原告之訴
    駁回，訴訟費用由原告負擔。
五、本院之判斷：
  ㈠按「汽車號牌懸掛位置，除原設有固定位置外，應依下列規定
    懸掛固定：三、機車及拖車號牌每車一面，應正面懸掛於車輛後
    端之明顯適當位置。但汽缸總排氣量五百五十立方公分以上或
    電動機車之馬達及控制器最大輸出馬力五十四馬力（HP）以上
    之大型重型機車號牌每車二面，應正面懸掛於車輛前後端之明
    顯適當位置；其前方號牌並得以直式或橫式之懸掛或黏貼方
    式為之。」、「汽車有下列情形之一者，處汽車所有人新臺幣3
    千6百元以上1萬零8百元以下罰鍰，並禁止其行駛：七、已領有
    號牌而未懸掛或不依指定位置懸掛。」、「前項...第5款至
    第7款之牌照吊銷之。」，道路交通安全規則第11條第1項第3
    款、道路交通管理處罰條例第12條第1項第7款、第2項後段分別
    定有明文。汽車號牌制度建立之緣由，非單純用以貫徹主管機
    關之車籍管理；其於交通違規或事故發生時，亦可便於相關單
    位發現違規或肇事之車輛駕駛人並予以究責，而具有辨識路上行
    駛中車輛之特定功效，對於道路交通安全之管理、維護，自屬
    重要；故為加強主管機關對於道路交通管理之有效性，及利於
    其他用路人對於車輛之識別並藉此保障渠等之行車安全等目的，立
    法者方以前揭規定課以汽車所有人必須依法懸掛汽車號牌之作
    為義務。而汽車所有人有無依前揭規定懸掛車牌，又以其是否
    按道路交通安全規則第11條所規定之將汽車號牌懸掛於車輛前
    後端之「明顯適當位置」並保持其「清晰明確無任何不能辨識
    牌號之情形」為斷。由此可知，機車號牌之懸掛，當非僅懸
    掛於機車後端為已足，尚須其懸掛之角度、幅度，於該車輛行進
    中可達令用路人易於辨識該牌號之程度時，方符上揭規定意旨所
    指之「明顯適當位置」。又依違反道路交通管理事件統一裁罰
    基準表之規定，已領有號牌而未懸掛或不依指定位置懸掛，期
    限內繳納罰鍰或到案聽候裁決者，統一裁罰基準5,400元，
    並禁止其行駛，牌照吊銷。
  ㈡經查，原告於民國111年4月12日22時33分，駕駛系爭機車，行經
    臺中市潭子區環中東路1段與潭子區潭興路331巷口，因「領有
    號牌而不依指定位置懸掛」之違規行為，經舉發機關員警認定
    系爭機車違反道路交通管理處罰條例第12條第1項第7款之規定，
    當場對車主即原告掣開第GFMA80002號舉發違反道路交通管理事
    件通知單。被告續於111年4月26日以中市裁字第68-GFMA8000
    2號裁決書，依道路交通管理處罰條例第12條第1項第7款、同條
    第2項及違反道路交通管理事件統一裁罰基準表之規定，按期
    限內到案之基準，裁處原告第1階段罰鍰5,400元與吊銷汽車
    牌照等情，有舉發機關第GFMA80002號舉發通知單、111年4月
    20日中市警雅分交字第1110018876號函、受理民眾違反道路交
    通管理事件調查表、現場採證照片、原處分、送達證書、機車
    車籍查詢等資料附卷可稽（見本院卷第54頁、59至66頁、69至7
    3頁），堪信為真實。
  ㈢系爭機車之號牌明顯係上翹懸掛，其懸掛角度與正常懸掛角度不
    符，該牌照距垂直面角度已達53度等情，有舉發機關111年4月2
    0日中市警雅分交字第1110018876號函、現場採證照片可佐
    （見本院卷第59頁、63頁）。按機車係屬動力車輛，故其號牌懸
    掛是否「明顯」，自不得僅以機車「靜止」之狀態為準，仍應
    考量機車使用之「機動」狀態，始符立法規範之本旨。而機車於行
    駛中，號牌係辨識車籍資料之重要依據，原告所有系爭機車號牌
    上翹懸掛，已如前述，於系爭機車靜止狀態時，或可由近距離
    或上方俯視而得辨識其號牌，然系爭機車之行進速度非低，騎乘
    操控靈活，車身左右偏斜，故於系爭機車行進之瞬間，依通常平
    行目視之狀態，將使交通執勤員警及一般用路人難以辨識。原告
    上述懸掛方式確有造成辨識號牌之困難，甚為顯然，自與道路
    交通安全規則所稱「車輛後端之明顯適當位置」之規定不符，
    而應受罰。原告雖主張員警刻意以異常之角度拍攝系爭機車之
    號牌，惟經檢視現場採證照片，拍攝之角度係一般人之目視
    角度，尚無蓄意由下而上拍攝之情形。而原告雖裝設牌照燈
    ，然於號牌上翹懸掛之下，業如前述，即便另加以照明，仍
    有致員警或一般用路人無法辨識之可能。原告另主張前曾遭攝
    得清晰之相片，且前經驗車合格，於前受臨檢時，均未曾以號
    牌違規為由遭舉發云云，然科學儀器與人眼之能力有所不同，
    縱然科學儀器能加以辨識，仍無法排除其業已增加一般用路人
    或警員於辨識上之困難度；又是否驗車合格，或是否前於臨檢時
    遭舉發，均係繫諸於監理機關與交通執勤員警各自於個案中之
    認定及裁量，尚難以此作為本件之原處分有所違誤之依據。
    是原告所執之主張，皆非可採。
六、本件事證已臻明確，兩造其餘主張及陳述，經核於判決結果
    不生影響，爰不逐一論列，附此敘明。
七、本件第一審裁判費為300 元，應由原告負擔，爰確定第一審
    訴訟費用額如主文第2 項所示。
據上論結，本件原告之訴為無理由，依行政訴訟法第237 條之7
、第98條第1 項前段、第237 條之8 第1 項，判決如主文。
中　　華　　民　　國　　111 　年　　9 　　月　　2 　　日
　　　　　　　　　行政訴訟庭　法　官　楊萬益
以上正本證明與原本無異。
如不服本判決，應於判決送達後20日內，向本院提出上訴狀並表
明上訴理由（原判決所違背之法令及其具體內容或依訴訟資料可
認為原判決有違背法令之具體事實），其未表明上訴理由者，應
於提出上訴後20日內向本院補提理由書（上訴狀及上訴理由書均
須按他造人數附繕本，如未按期補提上理由書，則逕予駁回上訴
），並應繳納上訴裁判費新臺幣750元。
中　　華　　民　　國　　111 　年　　9 　　月　　2 　　日
　　　　　　　　　　　　　　　書記官　林柏名